臺灣高雄地方法院刑事判決　　　　　　　95年度重訴字第89號
公　訴　人　臺灣高雄地方法院檢察署檢察官
被　　　告　己○○
選任辯護人　羅鼎城律師
　　　　　　江雍正律師
　　　　　　蔡坤展律師
被　　　告　戊○○
選任辯護人　柳聰賢律師
被　　　告　癸○○
　　　　　　庚○○
　　　　　　子○○
　　　　　　丁○○
上4 人共同
指定辯護人　陳俊卿律師
上列被告等6 人因擄人勒贖等案件，經檢察官提起公訴（95年度
偵字第9622號、第19417 號），本院判決如下：
    主  文
己○○共同連續犯恐嚇取財罪，未遂，累犯，處有期徒刑陸月；
又共同犯準擄人勒贖罪，累犯，處有期徒刑陸年，電擊棒壹支、
不明鈍器壹支均沒收；應執行有期徒刑陸年肆月，電擊棒壹支、
不明鈍器壹支均沒收。
庚○○共同連續犯恐嚇取財罪，未遂，累犯，處有期徒刑肆月；
又共同犯準擄人勒贖罪，累犯，處有期徒刑肆年，電擊棒壹支、
不明鈍器壹支均沒收；應執行有期徒刑肆年貳月，電擊棒壹支、
不明鈍器壹支均沒收。
子○○共同連續犯恐嚇取財罪，未遂，處有期徒刑參月；又共同
犯準擄人勒贖罪，處有期徒刑參年拾月，電擊棒壹支、不明鈍器
壹支均沒收；應執行有期徒刑參年拾壹月，電擊棒壹支、不明鈍
器壹支均沒收。
丁○○共同連續犯恐嚇取財罪，未遂，處有期徒刑參月；又共同
犯準擄人勒贖罪，處有期徒刑參年拾月，電擊棒壹支、不明鈍器
壹支均沒收；應執行有期徒刑參年拾壹月，電擊棒壹支、不明鈍
器壹支均沒收。
戊○○共同犯準擄人勒贖罪，處有期徒刑參年拾月，電擊棒壹支
、不明鈍器壹支均沒收。
癸○○共同犯準擄人勒贖罪，處有期徒刑參年拾月，電擊棒壹支
、不明鈍器壹支均沒收。
    事  實
一、己○○係設於高雄市○○區○○街83號之宗勝工程股份有限
    公司（下稱宗勝公司）及宗成財務企業社（登記之名義負責
    人為癸○○，下稱宗成企業社）2 家公司之負責人，平日從
    事催討債務業務，並雇請癸○○、戊○○、庚○○、子○○
    、丁○○等人為該討債公司之成員。緣己○○因與辛○○之
    表姊乙○○熟識，得悉同住於小港區之辛○○家境富裕，竟
    萌生捏造辛○○積欠賭債乙事，藉以向辛○○或其家人索討
    鉅款之計畫，其乃於95年1 月間即農曆春節前某日晚上，指
    示與辛○○尚有交誼之戊○○先約辛○○外出飲酒，俟於凌
    晨時分辛○○略顯醉態時，乃以可增廣眼界及打發時間為由
    ，邀辛○○至己○○所經營設於高雄市小港區○○○路「同
    樂小吃部」內之賭場，辛○○因不會打牌，到場後即在旁觀
    看休息，隨後並因不勝酒力而昏睡，約於2 個小時後即同日
    凌晨5 時許，經戊○○喚醒後即離開該賭場返回位於高雄市
    小港區○○街1 號家中，其間並未參與賭博，詎當日早上8
    、9 時己○○竟撥打辛○○0000000000號行動電話誣指辛○○積欠賭債新台幣（下同）1260萬元，惟遭辛○○當場否認
    ，當日晚上即有不明青少年前往辛○○家中挑釁尋事，辛○○心知己○○意欲索財，為避免遭到不測，乃隨即暫時離家
    閃避己○○，詎己○○竟基於意圖為自己不法所有之概括犯
    意，於95年3 月初某3 日，或由己○○偕同，或囑咐與其具
    有恐嚇取財概括犯意聯絡之子○○、丁○○、庚○○等3 人
    ，前往辛○○位於高雄市○○區○○街1 號之住處，除偶以
    紅色、白色、藍綠色等顏色噴漆在上開住處鐵捲門及騎樓柱
    子等處噴寫「欠錢不還」、「喪盡天良」等足以貶損辛○○
    與其家人（父親陳龍雄、太太莊雅慧、妹妹壬○○）名譽及
    社會評價之字樣，且致令該鐵捲門、騎樓柱子受噴漆處之外
    表漆面、磁磚原具有保護及美化外觀之附隨效用喪失而不堪
    使用，非以重新拷漆、黏貼磁磚之方式無法除去該噴漆，足
    以生損害於辛○○及其家人外，另各次均態度兇惡，且朝辛○○家中拋灑供奉亡者之冥紙或丟擲雞蛋（妨害名譽及毀損
    部分均未據告訴），而以此客觀上足以暗示即將加害人之生
    命、身體之事通知辛○○及其家人，使辛○○及其家人心生
    畏懼，連續以此恐嚇方法索討上開捏造之賭債1260萬元共3
    次，惟辛○○及其家人因認己○○等人係刻意勒索而不願支
    付，己○○等人因而恐嚇取財不成而未遂。
二、嗣95年3 月7 日凌晨3 時許，己○○得悉辛○○寄宿於位在
    高雄縣鳳山市○○○路451 號3 樓之鳳農休憩中心216 房，
    乃與庚○○、子○○、丁○○共同基於擄人剝奪他人行動自
    由之犯意聯絡，囑咐庚○○等3 人駕車前往鳳農休憩中心3
    樓21 6號房，強行踢開房門進入房間後，持其等所攜往之電
    擊棒1 支攻擊辛○○（無證據證明成傷，電擊棒並未扣案）
    ，使辛○○昏厥後，其等再將辛○○架至車上，載往高雄市
    小港區○○街83號宗勝討債公司，辛○○經送往該處醒來後
    ，在場之己○○、癸○○、戊○○、子○○、庚○○、丁○○及其他多名上開討債公司姓名年籍不詳之成員（均已成年
    ），為使辛○○無力脫逃，乃基於繼續擄人而剝奪他人行動
    自由之犯意聯絡，而共同加入分擔看守辛○○之工作，且因
    辛○○堅決否認有何積欠賭債，己○○、癸○○、戊○○乃
    先揮拳毆打辛○○之頭部、臉部，子○○、丁○○及數名姓
    名年籍不詳之人繼而自後出拳毆打辛○○之頭部及身體四肢
    ，並持不明器具毆擊辛○○之頭部，致辛○○不支倒地昏厥
    始罷手，使辛○○受有左眼眶瘀傷併結膜下出血、頭部外傷
    、臉部及身體四肢多處瘀傷等傷害，其等復趁此機會將辛○○之手指沾染印泥在12張金額均為100 萬元之本票上按捺指
    印，以假造辛○○積欠己○○1200萬元之憑據（因辛○○之
    自由意志未受壓制，此部分未構成強制罪），待辛○○清醒
    ，己○○復囑咐戊○○開車夥同其他3 名不詳男子將辛○○
    強押至高雄縣鳳山市○○路23號1 樓處拘禁，而以上開強暴
    方式擄人。
三、嗣於同日即95年3 月7 日13時許，己○○等人見辛○○仍然
    否認賭債，乃心生對辛○○家人勒贖之犯意，命辛○○撥打
    電話予父親陳龍雄，再由其接過電話告知陳龍雄伊兒子辛○○在其手中，並假借上開所捏造賭債之名目，向陳龍雄表示
    需籌錢1200萬元付款方能贖回辛○○，而以此方式勒贖辛○○父親陳龍雄，陳龍雄乃委託乙○○前往高雄市○○區○○
    街83號與己○○商談降低贖款金額之事，幾經交涉最後談定
    贖款金額為500 萬元，約定翌日於上開青山街地址付款同時
    放人，嗣於95年3 月8 日上午，戊○○及宗勝公司其他成員
    復將辛○○自高雄縣鳳山市○○路23號押解至高雄市○○區
    ○○街83號等候陳龍雄前來付贖，陳龍雄則在乙○○陪同下
    先至址設高雄市小港區○○○路182 號之第一商業銀行小港
    分行，自辛○○之祖母陳呂晟在該行所開立存款帳戶領出現
    金600 萬元後，將其中500 萬元攜至高雄市○○區○○街83
    號由乙○○交付予受己○○委託收款之癸○○、戊○○、丁○○等人，癸○○、戊○○、丁○○及其他數名該討債公司
    成員將贖款清點無誤轉交己○○後，即釋放辛○○，己○○
    並授權由癸○○簽立收據1 紙，且將上揭12張金額均為100
    萬元之本票一併交還陳龍雄，陳龍雄為免日後多生事端，乃
    當場將本票全數撕毀，嗣於翌日95年3 月9 日己○○為掩飾
    其等犯行，乃囑咐癸○○打電話至辛○○家中要求簽立和解
    書，陳龍雄及乙○○應允後，癸○○再事先準備好由子○○
    、庚○○、丁○○簽名之和解書，再於95年3 月9 日偕同戊○○、丁○○2 人前往乙○○位於高雄市小港區○○○○街42
    8 巷32號之住處，在乙○○見證下與辛○○之妻莊雅慧簽立
    和解書，嗣因上開遭受勒贖過程中，辛○○家人業已報警，
    經警循線追查後乃發現上情。
三、案經辛○○訴由高雄縣政府警察局鳳山分局報告及內政部警
    政署刑事警察局移送臺灣高雄地方法院檢察署檢察官偵查起
    訴。
    理  由
壹、證據能力方面：
一、按「被告以外之人於司法警察官調查中所為之陳述，與審判
    中不符時，其先前之陳述具有較可信之特別情況，且為證明
    犯罪事實存否所必要者，得為證據。」刑事訴訟法第159 條
    之2 定有明文，該條規定被告以外之人「前後陳述不符」時
    ，如經審查其外部情形具有較為可信之情況，且為證明犯罪
    事實存否所必要者，則審判外之陳述可採為裁判依據，蓋證
    人如經審理中傳喚到庭，被告業可透過在場權、對質權、詰
    問權之行使，對於證人於警詢中陳述之內容而為檢驗，故上
    開條文如此規定；同理，若證人經傳喚到庭後，被告對於證
    人於警詢中陳述之內容並無爭執，而無加以詰問，或證人於
    審判中陳述之內容與警詢中所述相符，舉輕以明重，該審判
    外之陳述益具有可信性，當然亦有證據能力。本件證人辛○○、壬○○前於警詢中所述之內容，經核與到庭後陳述之內
    容大致相符，因部分情節未經被告當場加以詰問，且本院認
    仍有與審理中證述之內容相互比對調查，而為證明犯罪事實
    存否所必要，仍有引用之必要，依上說明，乃有證據能力，
    合先敘明。
二、次按「被告以外之人於偵查中向檢察官所為之陳述，除顯有
    不可信之情況者外，得為證據。」刑事訴訟法第159 條之1
    第2 項定有明文，本件證人辛○○、壬○○、乙○○、陳龍
    雄、潘文雄（高雄市政府警察局小港分局漢民派出所所長）
    、蕭耀臨（鳳農休憩中心服務員）於偵查中之證述內容，經
    查均係於檢察官面前所為，而實務運作時，檢察官向被告以
    外之人所取得之陳述，原則上均能遵守法律規定，不致違法
    取供，且被告以外之人前於偵查中均已具結而為證述，被告
    等人亦就其等爭執之證人傳喚到庭詰問，已保障其等之訴訟
    上權利，此外復查無其他顯不可信之情況，故其等於偵查中
    之證言自均具有證據能力。
三、「被告以外之人於審判外之陳述，雖不符前四條之規定，而
    經當事人於審判程序同意作為證據，法院審酌該言詞陳述或
    書面陳述作成時之情況，認為適當者，亦得為證據。當事人
    、代理人或辯護人於法院調查證據時，知有第159 條第1 項
    不得為證據之情形，而未於言詞辯論終結前聲明異議者，視
    為有前項之同意。」刑事訴訟法第159 條之5 定有明文。本
    件證人蕭耀臨於警詢之證述、高雄市立小港醫院診斷證明書
    、被告等6 人於警詢、偵查中證述之證言，被告等人於言詞
    辯論終結前均未爭執其證據能力，依上開規定，自有證據能
    力。
貳、被告己○○、庚○○、子○○、丁○○等4 人共同犯恐嚇取
    財未遂部分：
    上開己○○指使被告子○○等3 人前往辛○○住處丟雞蛋、
    灑冥紙、噴漆等恐嚇取財未遂之犯罪事實，均據其等於本院
    審理中或偵查中坦承不諱（被告己○○部分：審理卷2 頁24
    3 、卷3 頁52，被告子○○部分：19417 號偵查卷頁147 ，
    審理卷1 頁69、卷2 頁243 、卷3 頁53，被告庚○○部分：
    審理卷2 頁243 、卷3 頁53，被告丁○○部分：審理卷1 頁
    70 、 卷2 頁243 、卷3 頁53），除其等共同被告彼此供述
    相符外，另核與證人壬○○於偵查中、審理中，證人陳龍雄
    於偵查中均結證其等家中遭己○○等人灑冥紙、噴漆等情節
    （審理卷2 頁152 、9622號偵查卷頁66、104） ，證人即時
    任高雄市警察局小港分局漢民派出所所長潘文雄於偵查中證
    述：其派出所曾經受理多次辛○○家遭灑冥紙、噴漆恐嚇等
    情節相符（9622號偵查卷頁102） ，此外，尚有現場照片9
    幀、監視錄影光碟1 片扣案可稽（9622號卷末證物袋內），
    故被告己○○等4 人之自白乃與事實相符。又冥紙於本國習
    俗乃供奉亡者之物，用於出殯葬禮之場合，係為喪家過世成
    員送終悼念之意，揮灑冥紙不僅有咒詛他人倒楣之意，亦有
    希冀他人家中成員生命、身體發生不幸之可能，足以使人產
    生死亡之聯想，尤其本件被告己○○等人前往辛○○住家係
    以噴漆、丟雞蛋等暴力行為尋事叫囂，態度不佳，依一般社
    會經驗，客觀上顯係暗示辛○○或其家人如不儘速出面解決
    ，其等可能遭受生命、身體安全之損害，而足使辛○○及其
    家人內心產生恐懼，此由證人壬○○於本院審理中證稱：「
    我遠遠看到他們來我就跑掉了，我會害怕，甚至鄰居都會害
    怕」等語即可得知（審理卷2 頁154） ，顯然已經符合「以
    加害生命身體之事通知他人」之地步，被告子○○等3 人之
    辯護人辯稱揮灑冥紙僅係觸人霉頭，未達恐嚇之地步，乃不
    可採；此外，辛○○並未積欠被告己○○上開1200多萬元賭
    債（詳下述），被告己○○等4 人仍以上開行為恐嚇被告辛○○或其家人交付錢財，亦顯有為自己不法所有之意圖，其
    等恐嚇取財未遂犯行，事證明確，堪予認定。
貳、被告己○○、戊○○、癸○○、子○○、庚○○、丁○○等
    6 人共同犯擄人後意圖勒贖部分：
一、有關擄人部分，訊據被告己○○辯稱：被告子○○等3 人擄
    人的事，伊是事後才知道等語，被告子○○等3 人則均辯稱
    ：當時並沒有用電擊棒擊昏辛○○，是辛○○自願跟他們走
    的等語，經查：
  (一)被告己○○吩咐被告子○○、庚○○、丁○○於上開時地，
    以上開方法擄走辛○○乙節，除據被告己○○於本院審理中
    坦承：「我事先有叫子○○等3 人找到辛○○出面來處理這
    個債務」、「從休閒中心帶走辛○○部分我知情」等語（審
    理卷2 頁243 、卷3 頁52），被告子○○、丁○○均於偵查
    中、聲羈庭、本院審理中坦承或具結證稱：「95年3 月7 日
    凌晨己○○叫伊、丁○○、庚○○去鳳農休憩中心把辛○○
    帶回青山街的宗成財務公司」等語（9622號偵查卷頁210 ，
    19417 號卷偵查卷頁140 至141 、頁145 ，771 號聲羈卷頁
    6 、頁9 ，審理卷1 頁69至71，卷2 頁243） ，被告庚○○
    自警詢至審理中均坦承曾與子○○、丁○○前往帶回辛○○
    等部分情節外，另證人辛○○於本院審理中亦指述歷歷稱：
    95年3 月7 日我原來住在鳳農休憩中心216 號房，當天半夜
    突然有人闖進來用電擊棒打我，我就昏過去，當時我呈現半
    暈眩狀態，是由他們將我扶著拖出去，當時我連走都沒有辦
    法等語（審理卷2 頁59至60），證人即鳳農休憩中心服務人
    員蕭耀霖於警詢、偵查中亦先後證述略以：「伊在櫃檯見辛○○酒醉1 人回來房間，有1 名年輕瘦瘦的男子尾隨在辛○○後面，確定辛○○住幾號房之後又出去，馬上有3 男1 女
    進來（伊不確定該名女子是否係和該3 名男子一起），其中
    1 人在櫃檯跟我說沒有甚麼事情，說辛○○喝酒砸店，要找
    他回去談賠償的問題，另外2 名男子就1 人1 邊將辛○○架
    出來離去」等語（9622號偵查卷頁254 、255） ，證人壬○○於本院審理中證稱：「（何時知悉辛○○被人帶走的消息
    ？）是鳳農休憩中心打電話先報案，警察才通知我，我和我
    爸爸就去鳳農中心那裡找哥哥，鳳農中心說被3 人押走了」
    （審理卷2 頁151） ，證人陳龍雄於偵查中證稱：「一開始
    不知道是被人押走，是那一天白天壬○○找我一起去鳳農休
    憩中心找辛○○，找不到人我們就去報案了」等語明確（96
    22號偵查卷頁64），依上開證言，足可認定被告己○○指使
    被告子○○等3 人於上開時地以強暴方法擄走辛○○；又證
    人辛○○於本院審理中雖僅指認出被告庚○○，而無法指認
    被告子○○、丁○○（審理卷2 頁60、71），然其係因不認
    識子○○等3 人，且當時係遭人擊倒半昏沉中被擄走，對於
    子○○等人之形貌、特徵自無法全部熟記明確辨認，另斟酌
    被告子○○等3 人自到案後迄審理中，均自承係其等3 人所
    為，本院認被告子○○等3 人之自白乃為可信，上開事實堪
    以認定。
  (二)被告子○○等3 人雖辯稱當時係辛○○自願跟隨伊等離開，
    並無以強暴方法妨害辛○○之自由等語，然查：辛○○自賭
    場返家接獲被告己○○討債電話後，即連忙離家投宿在外，
    可知辛○○對於被告己○○等人當時之背景勢力及討債方法
    ，內心驚恐害怕甚鉅，衡諸常情，其焉有可能同意自動隨被
    告子○○等人離開鳳農休憩中心之理；又觀諸證人蕭耀臨之
    證詞可知，當時被告子○○等3 人係1 人尾隨辛○○進入休
    憩中心確認房間無誤後，方才通知同夥進入架出辛○○，且
    以「辛○○喝酒砸酒店，要找他回去談賠償的事情」等語向
    蕭耀臨示意勿驚慌大作，可見被告子○○等3 人當時亦可預
    見辛○○應會抵抗，且應已計劃如遇抵抗即以強力制伏辛○○才是，其等如欲採取和平手段，早於大廳即可出面勸說辛○○即可，何須躡手躡腳尾隨辛○○進入房間，且焉須再虛
    捏藉口安撫服務人員蕭耀臨；又據壬○○、陳龍雄之證言，
    可知鳳農休憩中心於案發後有向警局報案，壬○○、陳龍雄
    2 人係經警方通知方才知道辛○○已遭擄走，則辛○○當時
    如係自願離開，鳳農休憩中心焉有見狀驚慌立即通知警方之
    理。又被告己○○雖辯稱：伊係事後才知道，伊之前僅有叫
    被告子○○3 人尋找辛○○而已，並沒有擄人的意思等語，
    然查：被告己○○對上開擄人犯行事先知情，早據其於警詢
    時坦承：「我之前已經在找辛○○，經辛○○朋友通知我公
    司內的人得知辛○○落腳處，再由公司的人將辛○○帶回來
    ，丁○○再通知我回公司說辛○○已帶回來了」等語（
    19417 號偵查卷頁10），另被告子○○等3 人確實係受己○○指示方才帶走辛○○，亦據被告子○○、丁○○坦承證述
    在卷，已如前述，被告子○○、丁○○均係受僱於己○○，
    平時均聽從被告己○○之指示辦事，此為被告己○○所自承
    ，則其等自無可能誣陷被告己○○之理，況此為被告己○○
    個人之債務，其等若非受到己○○指示，焉有干冒法律制裁
    而強擄辛○○之理，被告己○○上開所辯，亦不可採；故被
    告己○○指使被告子○○等3 人共同以強暴方法擄走辛○○
    之事實，堪予認定。
二、有關擄人後繼續妨害自由及傷害部分，訊據被告己○○等6
    人均辯稱：伊等均未毆打辛○○，還招待辛○○喝茶等語，
    被告己○○另辯稱：12張本票是辛○○主動開立的，辛○○
    身上的傷應該是被家人教訓的等語，被告子○○、丁○○、
    庚○○另辯稱：伊等帶辛○○去公司後就回家睡覺了，後續
    情形不清楚，隔天下午才再遇到乙○○等人來交付500 萬元
    等語，被告戊○○另辯稱：被告子○○等3 人將辛○○帶回
    公司的事情伊不知情，是隔天上班時才看到乙○○來談債務
    的事情等語，被告癸○○另辯稱：辛○○被帶到宗勝公司時
    ，伊不在場，嗣乙○○、陳龍雄前往宗勝公司洽談賭債問題
    時，伊剛好在那裡，受乙○○請託才幫忙介入協調等語，經
    查：
  (一)辛○○被擄至高雄市○○區○○街宗勝公司後，遭在場之己○○、癸○○、戊○○、子○○、庚○○、丁○○及數名姓
    名年籍不詳之人看守、毆打，致辛○○受有上開傷勢，復趁
    辛○○昏厥以其手指沾染印泥簽發12張金額均為100 萬元之
    本票，嗣己○○復囑咐戊○○開車夥同其他3 名不詳男子將
    辛○○押至高雄縣鳳山市○○路23號1 樓等情，亦據證人辛○○於95年4 月24日偵查中證稱略以：「我被押到高雄市○○區○○街那裡，己○○、戊○○和癸○○3 人和一些小弟
    先下手打我‧‧‧又有一個小弟不知道用甚麼東西敲我的頭
    ，我就暈了，醒來之後發現他們已經簽好1200萬元之本票，
    拿我的手指頭蓋好手印，接下來他們又帶我到高雄縣鳳山市
    陸軍步兵學校那裡‧‧‧我又再被打，是不認識的人打我‧
    ‧己○○、戊○○和癸○○在旁邊看‧‧」（9622號偵查卷
    頁63）、於95年6 月5 日、7 月3 日警詢中均證稱：「3 月
    7 日在現場有打我的有己○○、戊○○、癸○○、子○○、
    丁○○‧‧‧」、「是戊○○駕駛一部銀色賓士自小客車及
    其他三名我不認識的人押我過去高雄縣鳳山市○○路23號」
    等語，且有現場指認被告己○○、戊○○、癸○○、子○○
    之口卡片附卷可稽（9622號偵查卷頁88、91至93、96、17 9
    ），於95年11月2 日本院審理中當場指認被告等人後，證稱
    ：「到了討債公司後看到己○○、癸○○、戊○○、庚○○
    、丁○○在場，己○○一見面就說你還跑，現在抓到了看你
    怎麼跑，講完就動手打我，跟著戊○○、癸○○就上前來揍
    我，我後面還有站一些人，他們也來打我」、「我被帶到鳳
    山後，除了己○○、癸○○、戊○○、庚○○、丁○○外，
    還有其他人也都同樣到那裡，晚上子○○也有到場看守我」
    等語明確（審理卷2 頁61）；另證人壬○○到庭證述：「我
    看到辛○○時，他已經從醫院就醫回來，臉、眼睛有瘀青，
    會一直作嘔，但吐不出來」、「我看到辛○○時，心中覺得
    非常難過，因為辛○○被打的傷勢很嚴重」等語（審理卷2
    頁157） ，證人乙○○於偵查中證稱：「交錢那天我們到了
    青山街那裡，看到有一群保鏢都穿黑色衣服，把辛○○架出
    來，辛○○已經全身是傷，不能走路」等語（9622號偵查卷
    頁115） 、「他們把錢點完後，才讓辛○○出來，我看到辛○○被兩個不認識的人架出來，他已經沒有力氣不能走路，
    而且整個臉都是瘀青，有一隻眼睛和頭頂腫得很厲害」等語
    （19417 號偵查卷頁197） ，於本院審理中亦證稱：「交錢
    時，我看到他兩眼瘀青，腳不能走路，我開車帶他走的時候
    ，他一直作嘔。」、「他有一隻眼睛腫起來，頭部也腫一塊
    ，整臉瘀青，回去掀開衣服才知道他胸腹部之間也有瘀青」
    等語明確（審理卷2 頁149） ，且有高雄市立小港醫院診斷
    證明書1 份在卷可稽（9622號偵查卷頁73）。
  (二)被告子○○、丁○○、庚○○雖均辯稱其等將辛○○帶回後
    即離開現場，被告癸○○、戊○○均辯稱當時未在現場，未
    參與妨害自由、傷害等犯行等語，然查：辛○○遭帶回宗勝
    公司時，己○○、子○○、庚○○、丁○○、癸○○、戊○○等6 人均在現場，業據被告己○○於警詢證稱：「（你說
    辛○○一直在宗成財務社，何人跟他在一起？）我離開公司
    時，有庚○○、子○○、丁○○、癸○○還在公司內」等語
    ，於偵查中證稱：「（辛○○被帶到青山街公司後，現場還
    有誰在？）子○○、庚○○、丁○○、癸○○，戊○○後來
    有到」等語（19417 號偵查卷頁10、157） ，丁○○於警詢
    或偵查中坦承或證稱：「辛○○和己○○談論債務時，有我
    和庚○○、子○○、己○○在場」（9622號偵查卷頁210 、
    19417 號偵查卷頁140） ，被告庚○○於警詢、偵查坦承或
    證稱：「將辛○○帶回宗勝公司後，我騎乘機車外出一會，
    約20分鐘後我又回公司，己○○、癸○○、丁○○、子○○
    等人均在場，當時我聽見己○○和辛○○在談賭債問題」等
    語在卷（9622號偵查卷頁217 、19417 號偵查卷頁150） ，
    被告子○○於偵查中坦承：「（是否知道之後辛○○有無遭
    到拘禁、毆打之事？）我是3 月7 日那天早上去買東西的時
    候，碰到1 個只見過1 次面的人跟我說的」等語（19417 號
    偵查卷頁145） ，就其等上開供述或證詞交互比對，被告等
    6 人當時均有在場，且上開各段論述及社會經驗足可推知，
    其等在場均係共同繼續參與禁止辛○○離去之擄人行為，被
    告子○○、丁○○、庚○○、癸○○、戊○○於本院均辯稱
    並無在場，顯然係臨訟卸責之詞。次被告等6 人雖均矢口否
    認動手毆打辛○○等語，然查：辛○○確實受有上開傷害，
    業據其指述歷歷，核與證人乙○○、壬○○所見遭釋之情景
    相符，又證人辛○○於本院審理中經本院令其步出本院隔離
    室出庭指認被告等人時，面尚露出畏懼恐慌之色（審理卷2
    頁71），證人壬○○於本院為上開證述時，亦面露壓力憂愁
    狀，令人由衷同情，經本院詢問後乃坦承：伊至今仍感到害
    怕（審理卷2 頁159） ，證人乙○○則陳稱其與己○○平日
    認識，己○○對其尚稱尊重，被告己○○亦當庭稱呼乙○○
    「大姐」（審理卷2 頁151） ，衡情證人等或因仍懼怕被告
    等人，或因與被告等人尚有交情，陳述均應為事實，而無故
    意虛捏陷害被告等人之理；再自被告己○○或其手下曾多次
    至辛○○家中以上開恐嚇方法討債，辛○○自此即離家躲避
    不敢回家，及被告己○○竟派人前往鳳農休憩中心帶走辛○○等情節觀之，可見被告己○○等人於高雄市小港地區向即
    結夥橫行，目無法紀，依當時其等花費甚多時日功夫方尋得
    辛○○之情節判斷，其等於帶回辛○○之後，本甚有可能圍
    毆辛○○發洩出氣或使辛○○畏懼不敢離去，是辛○○之指
    述乃與常情經驗相符，應可採信。
三、有關擄人後意圖勒贖部分，訊據被告己○○辯稱：辛○○於
    賭場與伊、戊○○合夥賭博，確實積欠賭債約1200多萬元，
    伊嗣後已陸續為辛○○代墊900 多萬元予其他贏錢賭客等語
    ，被告戊○○辯稱：伊是受辛○○要求方帶辛○○去賭場賭
    博，伊與辛○○當天晚上有合夥下場賭博等語，被告癸○○
    辯稱：伊受乙○○委託後才出面幫忙協調賭債，談定後又受
    己○○委託代收500 萬元、交還本票、填寫收據及和解書等
    語，被告子○○、丁○○、庚○○均辯稱：辛○○積欠己○○賭債，詳細情形伊等並不清楚，伊等於和解書上簽名是見
    證人的意思等語，經查：
  (一)被告己○○明知辛○○並未積欠賭債，見上開揮灑冥紙、擄
    人等方式無法得逞，乃起意勒贖，要求辛○○家人支付1200
    萬元方願釋放辛○○，終經談判後取贖500 萬元後方釋放辛○○等情，業據證人辛○○於本院審理中證稱：「當天去同
    樂小吃部前，戊○○請我喝酒，後來他說要去賭博，我原本
    說我不會賭不要去，戊○○一直慫恿我去。」、「我不會打
    天九牌，平常也沒有賭博的習慣，頂多只有玩撲克牌、麻將
    。」、「當天在賭場內，我沒有下場玩天九牌，也沒有向己○○、戊○○借錢。」、「後來我在睡覺，我不知道誰輸贏
    多少」、「隔天我回到家之後，己○○就打電話給我說我輸
    了1200多萬元，我當場跟己○○說我沒有賭博，只有坐一下
    ，你怎麼說我欠了1000多萬元」等語明確（審理卷2 頁56）
    ，證人壬○○於本院審理時證稱：「己○○打電話來說要12
    00萬元，後來我們找我表姊乙○○去談，是從1200 萬 元談
    起，後來他們有降到700 萬元的時候，我去做筆錄，所以在
    警詢筆錄才說700 萬元」（審理卷2 頁155） ，證人乙○○
    於本院審理中證稱略以：「壬○○打電話找我，陳龍雄告訴
    我己○○說辛○○欠1200萬元，請我去跟對方談判看能不能
    少一點，3 月7 日當天下午開始談判，來回交涉2 趟後是用
    500 萬元談定。」、「我不知道為何辛○○的欠債必須要用
    討價還價的方式和對方談」、「談判過程中我沒有徵詢己○○是否可以和辛○○見面討論，因為我想對方應該是不可能
    同意。」、「3 月8 日我將錢交給癸○○，戊○○、丁○○
    都有在場，我當場付完錢後，辛○○才跟我走，當時有一群
    小弟穿黑色衣服把辛○○架出來，辛○○已經全身是傷無法
    走路」等語（審理卷2 頁143 至151） 等語明確。
  (二)被告等人雖辯稱：辛○○確實有積欠賭債1200多萬元等語，
    然查：1200多萬元賭債並非區區小數，己○○竟然無法提出
    任何辛○○當晚簽名確認之帳單、紀錄以實其說，已與常情
    有違，尤其賭場往來人士複雜，瞬間輸贏變數甚大，輸贏數
    目對象亦甚為敏感，因帳目不清或認知不同，嗣後發生糾紛
    爭執者多有聽聞，己○○既係賭場負責人，且經營上開公司
    規模尚鉅，對此自是多有閱歷，焉有於辛○○積欠高達1200
    多萬賭債之情況下，未向辛○○取得任何債權證明，即任其
    離開賭場之理；嗣己○○雖復辯稱：辛○○與在場賭客當時
    玩的是天九牌，他先積欠其他賭客約1200多萬元，大部分都
    是用記帳的，事後10幾天內我再陸續替辛○○支付給其他賭
    客，總計支出約10餘人，支出了900 多萬元，其他的是場地
    費等語（審理卷1 頁175 、卷3 頁54），然經本院質以：「
    係在何時以何方法交付給何賭客，最高最低額度為何」時，
    被告己○○卻無法明確陳述，僅能答以：「現在我沒有辦法
    記得是誰，因為有些人是賭客的朋友，我都是以現金支付，
    沒有叫對方簽收收據，對方也沒有給我任何證明文件，最高
    最少我都記不清楚，因為我當時手上1 次也沒有900 多萬元
    ，我是陸陸續續發給他們，有些人是以前的熟客帶來的」等
    語（審理卷3 頁55），姑不論被告己○○無法提出支付900
    萬元證明，亦無法提出該現金之來源證明，及其賭場既係開
    設於小港地區之小吃店內，顯見僅係地區性之小賭場，對於
    何人當晚贏錢，事後為辛○○代墊予誰應容易查知，既能提
    出自稱當天在場之證人劉孟祥、李漢璋為其作證（詳下述）
    ，為何無法提供上開贏錢賭客等不合常情之處，且誠如上述
    ，賭債輸贏甚為敏感，如不當場結清，事後多有糾紛恩怨，
    上開贏錢賭客焉有容辛○○或賭場東家己○○積欠延宕之理
    ；此外，如己○○果真支出900 萬現金代辛○○墊付賭債，
    何以復願意賠錢折價高達400 萬元，同意辛○○家人僅提出
    500 萬元即可和解；另被告戊○○如亦有與辛○○合夥賭博
    輸錢，被告己○○為何未向戊○○催討；上開所述在在均可
    見被告己○○所辯不僅自我矛盾，且與社會常情及經驗法則
    不符，而無法採信。
  (三)被告提出之證人劉孟祥雖到庭證稱：當天伊有在場賭博，印
    象中辛○○輸很多等語，然查：證人劉孟祥開始證述之始陳
    稱略以：「我不認識辛○○，不確定是否能夠指認辛○○，
    因為先離開，所以不知道辛○○是輸是贏，不能確定辛○○
    下多少注」等語，然待訊問至關鍵問題時，即可明確陳稱：
    「（為何對辛○○這麼有印象？）因為我原本是輸，辛○○
    一進來我就贏錢，所以我對他有印象。（辛○○特徵？）有
    點黑，沒有我高，頭髮比我長，中等身材，比我瘦。（辛○○是不是輸最多的？）是。（辛○○賭多少？）他都賭很大
    」等語（審理卷2 頁40至45），認知前後差距甚大，已屬可
    疑；再者，該賭場係小港地區性質之賭場，賭客之間應有相
    當之認識，然本院繼而詢問證人當時在場之其他賭客尚有何
    人時，證人卻無法回答（審理卷2 頁45）；又賭場輸贏甚多
    之人，因遭人羨慕或同情，乃容易引人側目而有印象，證人
    既強調辛○○賭輸甚多，對於當天何人贏錢應會印象深刻，
    然經本院以此再行追問時，證人卻僅能迴避回答「我不知道
    」等語（審理卷2 頁47），亦與常情不符；又證人劉孟祥證
    述「用籌碼賭博的賭客，賭場員工會記帳隨時告訴大家，最
    後再依帳簿所載向己○○結算」等語，然而自警詢迄本院審
    理終結長達七、八月時間，被告己○○均未提出任何帳冊供
    本院調查參酌，顯見並無謂之「帳冊」，此部分亦與事實不
    符；末縱認劉孟祥當天確有在場，其業已明確陳稱：「一般
    賭客頂多1 次下注一、二十萬元；伊最後贏30萬元；沒有印
    象有人贏超過上百萬元」等語，當天既然沒有人贏超過100
    萬元，則辛○○焉有可能於當天晚上即輸掉1200多萬元，益
    見辛○○之賭債為被告己○○等人虛捏。
  (四)另被告提出之證人李漢璋雖亦到庭證稱：辛○○當天賭很大
    輸很多，讓人印象很深刻等語，然查：證人劉孟祥、李漢璋
    如當晚果真身在賭場，僅需單純將所見所聞陳述即可，無須
    刻意虛偽陳述，然有關其等如何經聯絡到案作證乙節，經隔
    離訊問後，證人劉孟祥答以「是透過在場的朋友李漢璋與我
    聯絡的」（審理卷2 頁45），然證人李漢璋卻答以「不認識
    劉孟祥，今天來到這裡才遇到」等語，其等刻意隱瞞彼此關
    係，是否均是當天單純之賭客，已值懷疑；再者，證人李漢
    璋既然陳述辛○○當天下注很大，令人印象很深刻，衡情在
    場之其他賭客亦應有所注意，而會記憶一致，然有關辛○○
    下注之額度，證人李漢璋陳稱「辛○○大部分都下注三、四
    十萬元，也有五、六十萬元，也有快到百萬元」（審理卷2
    頁49），卻與證人劉孟祥陳稱「對於辛○○下注多少沒有印
    象」乙節明顯不符（審理卷2 頁41）；又證人李漢璋陳稱：
    「賭客輸贏多少賭場員工均會當場宣布，且都有記帳，事後
    再向被告己○○結算」等語（審理卷2 頁50），然被告己○○迄今均未提出任何帳冊紀錄相佐，二者亦有不符；又證人
    李漢璋證稱：「辛○○和己○○、戊○○都有一起下注」等
    語，然當檢察官詢以「既然他們三人一起下注，那賭場員工
    報告輸贏時，是報誰的名字？」時，卻又僅能答以「我沒有
    記這麼多」等語，證人如對辛○○印象深刻，衡情對於與辛○○相關之事物，亦應記憶鮮明才是，然其對於當時賭場內
    之情節卻多以「沒有印象」迴避，僅對於「辛○○當天賭輸
    最多」乙節記憶最深，顯然亦與常情不符，而係欲就特定事
    項迴護被告；而縱認李漢璋當天確有在場，經檢察官詰問以
    當天賭場公告之輸贏情形乙節，其業已明確陳稱：「我只注
    意輸的人，我聽到最多約輸三、四百萬元，只有1 人，就是
    賭最大的辛○○」等語（審理卷2 頁51），可知辛○○當天
    最多輸掉三、四百萬元，焉有被告等人所述之1200多萬元之
    理，益見辛○○之賭債顯係遭人需捏。
  (五)另被告提出之證人即辛○○鄰居丙○○雖亦到庭證稱：辛○○表哥甲○○於辛○○賭輸當天凌晨4 、5 點打電話給伊，
    伊隔天中午睡醒回電，後來去辛○○家商量，辛○○有向伊
    承認積欠賭債，委託伊出面與己○○商量打折等語，然為證
    人辛○○當庭堅決否認且釐清稱：伊自己○○賭場回來隔天
    ，伊表哥甲○○與丙○○自己跑來詢問伊有無積欠己○○賭
    債，伊當時均說沒有，根本沒有叫丙○○去談判，聽說是戊○○先跑去找甲○○等語（審理卷2 頁237） ，經查：證人
    到庭如果沒有預設袒護立場，對於兩造詰問僅需侃侃為證真
    實陳述即可，然當檢察官詰問證人丙○○之前是否有替別人
    解決積欠賭債之經驗，證人無法馬上回答，先語氣不佳迴避
    稱：「那與本案有關係嗎？」，嗣經追問才吞吐說出乙名姓
    名年籍不詳之「富清」，經詢以「既然你跟己○○沒有關係
    ，為何辛○○找你？」，乃不客氣答以「這個你應該問他，
    為何要找我，我也不知道」等語，顯見對於檢方之詰問均深
    懷戒心，其作證動機是否純正已值懷疑；再者，常人如欲委
    託他人代為說項，為求成功，必定委任與對造尚有一定交誼
    之人才是，例如本件被告己○○對於證人乙○○均係以大姐
    相稱（審理卷2 頁151） ，故而辛○○家人方會委託之，而
    證人丙○○雖係辛○○之鄰居友人，然與己○○並無交情，
    此為其當庭所自承（審理卷2 頁235） ，又觀諸辛○○遭擄
    後，其家人乃尋求乙○○代為出面協調，顯見辛○○如果真
    承認賭債而欲委人向己○○求情，根本毋須委託丙○○出面
    ；又據證人丙○○陳述，當日己○○有提示伊1 張單子，上
    面僅記載己○○、戊○○、辛○○共同輸了400 多萬元，後
    來辛○○、己○○共同輸了800 多萬元，後來辛○○自己輸
    了800 多萬元等語，姑不論該張字條究竟係由何人製作，如
    何計算得出，竟然恰巧僅記載上開3 筆金額，而未記載其他
    賭客之輸贏情形，均值懷疑外，縱然所載內容屬實，依理辛○○至少應負擔1330萬元以上，豈係己○○所說之1200多萬
    元，二者亦有所不符，是被告丙○○之證言，因多處與事實
    不符，本院亦不予採信。
  (六)末陳龍雄、乙○○等人於3 月8 日至宗成企業社送交500 萬
    元時，係將贖款交予受被告己○○委託之被告癸○○，且自
    被告癸○○處取回上開12張本票，當時現場尚有子○○、丁○○、戊○○及其他宗成企業社員工在旁等情，迭據證人乙○○於偵查、審理中明確證述：伊係將錢交給癸○○、戊○○、丁○○等語（9622號偵查卷頁115 、19417 號偵查卷頁
    197 ，審理卷2 頁146） ，被告癸○○亦迭自承係受被告己○○委託出面收錢等語（19417 號偵查卷頁153 、審理卷3
    頁52），被告子○○於警詢、偵查、本院審理中坦承或證稱
    ：「贖金500 萬元是癸○○、戊○○、丁○○他們3 人把錢
    收起來裝入袋子內拿走」、「乙○○帶500 萬元來交給癸○○時，我、癸○○、戊○○、丁○○都在現場」（警卷頁
    110 、19417 號偵查卷頁146 、審理卷1 頁69），另被告丁○○、戊○○亦均自承當時在場（19417 號偵查卷頁141 、
    審理卷2 頁244 至245 、審理卷3 頁53），此部份事實足堪
    認定；另於3 月9 日在乙○○家中簽和解書時，係由被告癸○○事先準備好和解書，交由子○○、丁○○、庚○○簽名
    後，再偕同被告戊○○、丁○○前往簽訂，此除據證人乙○○證稱：「和解書是第二天癸○○、戊○○帶1 個小弟拿到
    大坪頂我家寫的」等語（9622號偵查卷頁115 、19417 號偵
    查卷頁197） ，被告丁○○於偵查中證稱：「寫和解書的日
    期應該是3 月9 日，我有在場，是癸○○叫我簽名的，他說
    這只是見證而已」等語（19417 號偵查卷頁141） ，被告戊○○亦自承有陪同前往等語（審理卷3 頁52至53、審理卷2
    頁244 至245） ，被告子○○、庚○○迭自承有在其上簽名
    等語（19417 號偵查卷頁147 、151） ，此外，並有該收據
    、和解書在卷可稽（9622號偵查卷頁71、72），可見被告癸○○、戊○○、子○○、庚○○、丁○○等人受己○○指示
    ，自擄人、妨害自由、事後取贖、事後故作和解等工作，均
    有上開各種不同階段之參與。
  (七)綜上所述，被告己○○等6 人上開犯行事證明確，均堪予認
    定，應依法論科。
參、論罪科刑：
一、按擄人後意圖勒贖者，以意圖勒贖而擄人論，91年1 月30日
    增訂公布之刑法第348 條之1 定有明文；次按擄人勒贖罪係
    以意圖勒贖而擄人為構成要件，其犯罪方法行為係將被害人
    置於行為人實力支配之下，予以脅迫，其犯罪目的行為係向
    被害人或關係人勒索財物，因此擄人勒贖罪本質上為妨害自
    由與強盜之結合，在形式上則為妨害自由與恐嚇取財之結合
    ，且擄人者，實際上大多以若不付贖款即對被擄人加害等詞
    恫嚇被擄人親友，使生畏怖，因而交付贖款；於此，對被擄
    人或其親友恐嚇之妨害自由行為，在觀念上，應被吸收於擄
    人勒贖行為中，不應再論以妨害自由罪。次按在實施擄人過
    程中，為排除障礙或壓抑反抗，或對被害人施以強暴之行為
    ，或對週遭被害人之親友為壓制其防止或救援之行為，除行
    為人另有傷害或妨害自由之故意，在觀念上應被吸收於擄人
    勒贖行為中，不應再論以妨害自由或傷害罪，最高法院分別
    著有89年度臺上字第1603號、91年度臺上字第769 號判決可
    資佐參。本案被告己○○指使子○○、庚○○、丁○○共同
    以上開強暴方法擄走辛○○後，癸○○、戊○○再加入其等
    共同為後續之妨害自由、傷害等行為，因無法證明係另行起
    意為之，均為其等事後變更為擄人勒贖犯意之犯行所吸收，
    均不另論罪。
二、次按擄人勒贖罪，固以意圖勒贖而為擄人之行為時即屬成立
    ，但勒取贖款，係該罪之目的行為，在被擄人未經釋放以前
    ，其犯罪行為仍在繼續進行之中。上訴人對於某甲被擄時雖
    未參與實施，而其出面勒贖，即係在擄人勒贖之繼續進行中
    參與該罪之目的行為，自應認為共同正犯，最高法院28年上
    字第2397號判例可資參照。本件被告己○○於擄人後勒贖犯
    行中均基於主導地位，被告子○○、丁○○參與擄人及後續
    妨害自由、傷害、取贖等行為，被告庚○○參與擄人及後續
    妨害自由等行為，被告癸○○參與擄人後之妨害自由、傷害
    及取贖行為，被告戊○○參與擄人後妨害自由、傷害行為及
    取贖行為，均係於上開擄人後意圖勒贖犯行，不同階段進行
    中所分擔之行為，無論係自何時加入，均為共同正犯。
三、故核被告己○○、子○○、庚○○、丁○○等4 人明知辛○○並未積欠賭債，仍於辛○○住家門前以上開恐嚇方法討債
    ，然未取得錢財之行為，係觸犯刑法第346 條第3 項、第1
    項恐嚇取財未遂罪；被告等6 人將辛○○自鳳農休憩中心擄
    走後，見辛○○仍拒絕承認賭債，起意向辛○○家人勒贖之
    行為，應係觸犯刑法第348 條之1 、第347 條第1 項之擄人
    後意圖勒贖罪（即準擄人勒贖罪），公訴人認被告等6 人就
    此部分均係觸犯刑法第347 條第1 項擄人勒贖罪，尚有未洽
    ，惟其基本事實相同，本院應依法變更起訴法條；被告等6
    人於擄走辛○○後對辛○○繼續為妨害自由、傷害之行為，
    基於上開說明，均應為其等所犯準擄人勒贖罪所吸收，而不
    另論罪，檢察官認應數罪併罰，亦有誤會；被告己○○、子
    ○○、庚○○、丁○○等4 人就上開恐嚇取財未遂罪，被告
    己○○等6 人及宗勝公司內其他多名年籍不詳成年男子，就
    上開準擄人勒贖罪，分別具有犯意聯絡及行為分擔，應各論
    以共同正犯（95年7 月1 日新法僅將「實施」修正為「實行
    」，對於共同正犯之範圍並無改變，而無新舊法比較之問題
    ）。被告己○○、子○○、庚○○、丁○○等4 人先後3 次
    恐嚇取財未遂之行為，時間緊接，所犯構成要件相同之罪名
    ，顯係基於概括之犯意為之，為連續犯，應依修正前刑法第
    56條規定論以1 罪，並加重其刑（刑法第56條規定業已於95
    年7 月1 日修正廢止，被告等4 人先後3 次恐嚇取財未遂犯
    行，依新法之規定即應分論併罰，經為新舊法比較後，新法
    並無較有利於被告等4 人，自應依修正前刑法第56條規定論
    以連續犯）。被告己○○、子○○、庚○○、丁○○等4 人
    就上開恐嚇取財罪係未遂犯，應依刑法第25條第2 項減輕其
    刑（刑法就一般未遂犯之成立要件及處罰效果，原分定於刑
    法第25條第1 項、第26條前段，立法體例不妥，95年7 月1
    日修正施行之新法將刑法第26條前段規定，改列刑法第25條
    第2 項後段，僅涉及條文條項調整，其成立要件及處罰效果
    則無變更，自無庸為新舊法比較）。被告己○○等6 人就上
    開準擄人勒贖罪，於取贖後釋放被害人辛○○，爰依刑法第
    347 條第5 項後段規定減輕其刑。被告己○○前曾因偽造文
    書案件，經本院以93年度簡字第913 號判決判處有期徒刑4
    月確定，於93年6 月24日易科罰金執行完畢；被告庚○○前
    因違反麻醉藥品管理條例、肅清煙毒條例、毒品危害防制條
    例等案件，經本院先後以85年度易字第1696號判決、85年度
    訴字第2757號、88年度訴字第1160號、89年度訴字第1427
    號、93年度簡字第1759號、93年度訴字第287 號分別判處有
    期徒刑7 月、3 年3 月、10月、1 年2 月、5 月、1 年2 月
    確定在案，其於85年8 月30日入監服刑後，多次假釋出監又
    因再犯罪而遭撤銷假釋入監執行殘刑並接續執行再犯犯行應
    執行之徒刑，於94年10月6 日復假釋出監交付保護管束，至
    94年12月22日因保護管束期滿未經撤銷假釋而視為徒刑執行
    完畢，均有台灣高等法院被告前案紀錄表在卷可稽，其等2
    人於上開有期徒刑執行完畢後5 年內均「故意」再犯本件有
    期徒刑以上之2 罪，均為累犯，均應依刑法第47條第1 項規
    定加重其刑（犯準擄人勒贖罪部分，死刑及無期徒刑部分毋
    須再加重其刑；又被告己○○、庚○○等2 人於本案2 罪均
    係故意犯罪，無論依95年7 月1 日修正前或修正後之規定，
    均構成累犯，自無新舊法比較之問題）。被告己○○、庚○○等2 人就所犯恐嚇取財未遂罪部分，有上開2 個刑之加重
    事由，應遞加之，又就所犯恐嚇取財未遂罪、準擄人勒贖罪
    ，同時有上開刑之加重及減輕事由，應分別先加後減之。
四、爰審酌被告等6 人均年輕力壯，不知努力工作，正當做人，
    於知悉辛○○家裡稍有家產後，被告己○○竟主導設局虛捏
    賭債債權，指使手下即被告子○○等5 人分別為上開分工工
    作，先以上開丟冥紙、雞蛋等恐嚇方式取財不成後，竟再擄
    人後起意勒贖，而牟取不法所得500 萬元，令被害人辛○○
    及其家人不僅遭受財產損害，身心安全亦飽受威脅折磨，影
    響社會治安甚鉅，情節甚為重大，另斟酌被告等人迄今均未
    歸還上開500 萬元贖款，於本院僅坦承恐嚇取財未遂犯行，
    仍然否認擄人後意圖勒贖犯行，且多方藉詞狡辯，不知改過
    ，被告己○○是居於主導地位，情節較重，被告子○○等5
    人分工情節各有擅場等一切情狀，分別量處如主文所示之刑
    ，並為被告己○○、子○○、庚○○、丁○○等人定其應執
    行刑（刑法第51條第5 款原規定多數有期徒刑合併應執行之
    刑不得逾20年，刑法95年7 月1 日修正施行後，提高合併應
    執行之最高度刑期為30年，比較新舊法結果，以被告行為時
    之舊法有利，應依新法第2 條第1 項前段規定，適用最有利
    於行為人之法律，即行為時之舊法）。被告子○○等3 人持
    以擄人之電擊棒1 支，被告己○○等6 人中不明人士於宗成
    企業社持以毆打辛○○之不明鈍器1 支，均係被告等人所有
    持以犯罪所用之物，雖未扣案，然無法證明業已滅失，均應
    依刑法第38條第1 項第2 款宣告沒收。
據上論斷，應依刑事訴訟法第299 條第1 項前段、第300 條，刑
法第2 條第1 項、第25條、第28條、第346 條第3 項、第1 項，
第347 條第1 項、第5 項後段，第348 條之1 ，第47條第1 項，
第38條第1 項第2 款，修正前刑法第56條、第51條第5 款，判決
如主文。
中　　華　　民　　國　　96　　年　　3 　　月　　22　　日
                  刑事第七庭    審判長法官  李淑惠
                                      法官  張茹棻
                                      法官  蔡川富
以上證明與原本無異。
如不服本判決，應於判決送達後10日內，向本院提出上訴狀。
中　　華　　民　　國　　96　　年　　3 　　月　　22　　日
                                    書記官  王治華
論罪法條：
中華民國刑法第346條
意圖為自己或第三人不法之所有，以恐嚇使人將本人或第三人之
物交付者，處6 月以上5 年以下有期徒刑，得併科1 千元以下罰
金。
以前項方法得財產上不法之利益，或使第三人得之者，亦同。
前二項之未遂犯罰之。
中華民國刑法第347條
意圖勒贖而擄人者，處死刑、無期徒刑或 7 年以上有期徒刑。
因而致人於死者，處死刑、無期徒刑或 12 年以上有期徒刑；致
重傷者，處死刑、無期徒刑或 10 年以上有期徒刑。
第 1 項之未遂犯罰之。
預備犯第 1 項之罪者，處 2 年以下有期徒刑。
犯第 1 項之罪，未經取贖而釋放被害人者，減輕其刑；取贖後而
釋放被害人者，得減輕其刑。
中華民國刑法第348條之1
（意圖勒贖而擄人）
擄人後意圖勒贖者，以意圖勒贖而擄人論。
